【裁判字號】    99,簡上,126
【裁判日期】    990414
【裁判案由】    侵權行為損害賠償
【裁判全文】
臺灣臺北地方法院民事判決             99年度簡上字第126號
上  訴  人  乙○○
被上訴人    甲○○
上列當事人間請求侵權行為損害賠償事件，上訴人對於民國九十
九年一月六日本院臺北簡易庭九十八年度北簡字第二一八六五號
第一審判決提起上訴，經本院於民國九十九年三月二十四日言詞
辯論終結，判決如下：
    主    文
上訴駁回。
第二審訴訟費用新臺幣壹仟伍佰元由上訴人負擔。
    事實及理由
一、上訴人上訴聲明：
    (一)原判決不利於上訴人部分廢棄。
    (二)減縮請求被上訴人應再給付上訴人新臺幣（下同）十萬元
      ，及自起訴狀繕本送達翌日起至清償日止，按週年利率百
      分之五計算之利息。
    被上訴人答辯聲明：上訴駁回。
二、本件上訴人起訴主張：被上訴人於民國九十六年十月三十日
    臺北市水管裝置業職業工會第十四屆第七次理事會議中，與
    上訴人發生口角爭執，竟公然以「他媽的」穢語辱罵之，不
    法侵害其名譽權；被上訴人於九十七年四月七日下午二時許
    臺北市水管裝置業職業工會第十四屆第八次理事會議中，又
    公然以「他媽的、幹你娘」等穢語辱罵之，再次不法侵害其
    名譽權，爰依民法第一百八十四條第一項前段、第一百九十
    五條第一項前段之規定，請求被上訴人賠償非財產上之損害
    五十萬元，及自起訴狀繕本送達翌日起至清償日止，按週年
    利率百分之五計算之利息（原審判命被上訴人給付上訴人五
    千元，駁回上訴人其餘請求，上訴人就其敗訴部分上訴，並
    減縮請求被上訴人再給付十萬元，及自起訴狀繕本送達翌日
    起至清償日止，按週年利率百分之五計算之利息，被上訴人
    就其敗訴部分並未上訴，已告確定）。
三、被上訴人則以：其並未辱罵上訴人，而係於九十七年四月七
    日下午二時四十五分許在臺北市○○路九五巷三二號一樓臺
    北市水管裝置業職業工會第十四屆第八次理事會議中，遭上
    訴人公然以「我看你賭爛，我跟你講，講清楚一點，我就是
    看你賭爛，幹你娘雞歪」穢語辱罵，上訴人該等不法行為，
    已經鈞院判決有罪確定；其固曾於九十六年十月三十日臺北
    市水管裝置業職業工會第十四屆第七次理事會議中，口出「
    他媽的」一詞，但該詞係其口頭禪，並非針對上訴人等語，
    資為抗辯。
四、上訴人主張被上訴人於九十六年十月三十日臺北市水管裝置
    業職業工會第十四屆第七次理事會議中，曾口出「他媽的」
    一詞之事實，業據其引用證人即臺北市水管裝置業職業工會
    第十四屆理事李信男、朱再旺、總幹事楊啟滇之證述為證，
    且為被上訴人所不爭執，自堪信為真實。惟上訴人主張該詞
    句係被上訴人故意辱罵之，且被上訴人另於九十七年四月七
    日臺北市水管裝置業職業工會第十四屆第八次理事會議中，
    以「他媽的、幹你娘」等穢語辱罵上訴人、侵害上訴人之名
    譽部分，則為被上訴人否認，被上訴人並提出（原審卷附）
    會議錄音暨（原審卷第五六至六二頁）譯文為憑。經查：
（一）按當事人主張有利於己之事實者，就其事實有舉證之責任
      ，但法律別有規定，或依其情形顯失公平者，不在此限，
      民事訴訟法第二百七十七條定有明文。本件被上訴人於九
      十六年十月三十日臺北市水管裝置業職業工會第十四屆第
      七次理事會議中，曾公然以「他媽的」穢語辱罵上訴人，
      侵害上訴人之名譽，已經證人李信男、朱再旺、楊啟滇到
      庭證述屬實（見原審卷第四九頁、第六六頁筆錄），前已
      述及；被上訴人雖另辯稱該語句為其口頭禪，並非針對上
      訴人云云，但被上訴人曾當庭供承會中已為該語句向上訴
      人道歉（見原審卷第五十頁筆錄），核與證人朱再旺證稱
      ：「九十六年十月三十日的理事會是要檢討我們工會去旅
      遊回來的一些相關事宜‧‧‧當天我記得被告（即被上訴
      人）有對原告（即上訴人）罵一句『他媽的』，後來就吵
      得更厲害，整件事就不了了之，而被告有很不情願的跟原
      告道歉‧‧‧」（見原審卷第六六頁筆錄）等語相符，而
      被上訴人如非以該語句辱罵上訴人，何需為此向上訴人道
      歉？況原審認定被上訴人口出是言確屬公然侮辱上訴人之
      行為，而判命被上訴人應賠償上訴人五千元，被上訴人並
      未上訴，已經確定，是被上訴人此節所辯，委無可採，其
      於九十六年十月三十日臺北市水管裝置業職業工會第十四
      屆第七次理事會議中，公然以「他媽的」一語辱罵上訴人
      、侵害上訴人之名譽，堪以認定。
（二）至上訴人主張被上訴人於九十七年四月七日臺北市水管裝
      置業職業工會第十四屆第八次理事會議中，曾公然以「他
      媽的、幹你娘」等穢語辱罵上訴人、侵害上訴人之名譽部
      分，雖復引用證人李信男、朱再旺、楊啟滇之證述為據，
      但證人朱再旺就九十七年四月七日會議當日兩造所述詳細
      內容，係陳稱：「我其實記不太清楚了」（見原審卷第六
      六頁筆錄），證人楊啟滇則明確證稱：「第八次的理事會
      議‧‧‧當時原告（即上訴人）有開口罵人，被告（即被
      上訴人）當時就沒有講髒話‧‧‧」（見原審卷第五十頁
      筆錄），已難認被上訴人是日確有辱罵上訴人；至證人李
      信男固於九十八年八月六日在原審到庭證稱：「在開會當
      中‧‧‧那個被告（即被上訴人）就不高興，就拍桌子站
      起來就罵原告（即上訴人）三字經，被告開頭都會講『他
      媽的』，然後再說三字經‧‧‧」（見原審卷第二三頁筆
      錄），然其於同年十一月十九日二度到庭為證時，改稱：
      「九十七年四月七日的第八次理事會，理事會當中被告有
      用髒話辱罵原告，有罵『他媽的』，重複講很多次‧‧‧
      」（見原審卷第四九頁筆錄），就被上訴人除「他媽的」
      一語外，有無以其他穢語辱罵上訴人，所述前後已有齟齬
      ，且與證人楊啟滇之證述歧異，尚難遽採，參諸被上訴人
      在原審所提當日會議錄音暨譯文中，並未發現任何被上訴
      人以穢語辱罵上訴人之文句，且為上訴人所不爭執，而錄
      音譯文中，與會人之發言，語氣、內容均前後一貫、連續
      ，並無任何中斷、刪節情事，經核應屬真正，益證被上訴
      人於九十七年四月七日臺北市水管裝置業職業工會第十四
      屆第八次理事會議中，確無公然以「他媽的、幹你娘」等
      穢語辱罵上訴人。
（三）因故意或過失，不法侵害他人之權利者，負損害賠償責任
      ；不法侵害他人之身體、健康、名譽、自由、信用、隱私
      、貞操，或不法侵害其他人格法益而情節重大者，被害人
      雖非財產上之損害，亦得請求賠償相當之金額，民法第一
      百八十四條第一項前段、第一百九十五條第一項前段定有
      明文。本件被上訴人於九十六年十月三十日臺北市水管裝
      置業職業工會第十四屆第七次理事會議中，公然以「他媽
      的」一語辱罵上訴人，自屬故意不法侵害上訴人之名譽，
      而上訴人受此辱罵，精神上自必感受痛苦，揆諸上揭規定
      ，上訴人得請求被上訴人賠償非財產上損害之慰撫金。
（四）本院審酌上訴人學歷為大專畢業，現任臺北市水管裝置業
      職業工會理事長（見本院卷第十六頁書狀），九十六年間
      全年收入為十七萬六千七百五十六元，九十七年間全年收
      入為六萬零五百八十九元，並持有面額五十萬二千五百九
      十元之三星科技股份有限公司、英業達股份有限公司、詮
      鼎科技股份有限公司、欣佑營造公司、無敵科技股份有限
      公司、中國鋼鐵股份有限公司之股票，此觀（本院卷第二
      九至三二頁）司法院戶役政連結作業系統查詢單所載即明
      ；被上訴人學歷為高工畢業，曾任臺北市水管裝置業職業
      工會理事，從事水管裝配工程（見本院卷第三五頁），九
      十六年間全年收入為一萬六千一百元，九十七年間全年收
      入為一萬四千元，並有房地各一筆，有（本院卷第三二至
      三四頁）司法院戶役政連結作業系統查詢單可考；而被上
      訴人公然辱罵上訴人情節尚屬輕微、且已當場道歉，上訴
      人所受精神上痛苦非重等一切情狀後，認上訴人請求被上
      訴人賠償之慰撫金以五千元為適當。
五、綜上所述，上訴人依民法第一百八十四條第一項前段、第一
    百九十五條第一項前段之規定，請求上訴人賠償五千元部分
    ，洵屬有據，應予准許，逾此範圍之請求部分，則無理由，
    不應准許。從而原審就上開不應准許部分，所為上訴人敗訴
    之判決，並無違誤，上訴意旨指摘原判決此部分不當，求予
    廢棄，為無理由，應予駁回。
六、本件事證已臻明確，兩造其餘攻擊防禦方法及所提證據，經
    本院審酌後認對於判決結果不生影響，爰不一一論列，併此
    敘明。
據上論結，本件上訴為無理由。依民事訴訟法第四百三十六條之
一第三項、第四百四十九條第一項、第七十八條，判決如主文。
中    華    民    國    99    年    4     月    14    日
                  民事第一庭  審判長法  官  許紋華
                                    法  官  林春鈴
                                    法  官  洪文慧
上列正本核與原本無異。
本判決不得上訴。
中    華    民    國    99    年    4     月    14    日
                                    書記官  林芝儀

司法院資訊處製作；財團法人民間司法改革基金會備份。
